【裁判字號】    92,重上更(五),263
【裁判日期】    921009
【裁判案由】    違反麻醉藥品管理條例
【裁判全文】
臺灣高等法院臺南分院刑事判決           九十二年度重上更(五)字第二六三號 Ｃ
      上  訴  人
      即  被  告  丙  ○  ○
      選任辯護人  邱  創  典
右上訴人因違反麻醉藥品管理條例案件，不服臺灣嘉義地方法院八十四年度訴字第十
二號中華民國八十四年三月二日及同年月十六日第一審判決（起訴案號：臺灣嘉義地
方法院檢察署八十三年度偵字第四六三二號；併辦案號：八十五年度偵字第三七三六
號、四七八四號、六八六八號；八十六年度偵字第七○六六號、四二五九號、七四八
四號），提起上訴，經本院判決後，由最高法院第五次發回更審，及臺灣嘉義地方法
院檢察署移
院判決如左：
      主      文
原判決關於丙○○部分撤銷。
丙○○連續非法販賣化學合成麻醉藥品，累犯，處有期徒刑伍年肆月。
      事      實
一、丙○○，綽號「仁宗」，曾於民國（下同）七十九年十一月間因妨害自由罪，經
    臺灣嘉義地方法院判處有期徒刑六月，減為有期徒刑三月確定，於八十年二月二
    十八日執行完畢，猶不知悔改，又基於意圖營利之概括犯意，於下列時地，連續
    非法販賣化學合成麻醉藥品安非他命：（一）自八十三年六月間起至八十三年八
    月廿九日晚上九時許止，由戊○○以電話與丙○○聯絡，約定交易地點在嘉義縣
    大林鎮○○路火車平交道附近，以每小包安非他命新臺幣（下同）一千元之價格
    ，連續非法販賣安非他命予戊○○四次，每次均一小包。（二）自八十三年初起
    至八十三年九月初止，在其嘉義縣大林鎮○○路六十八號自宅，及同鎮火車站附
    近等地，連續非法販賣安非他命予己○○，每次一小包，每包安非他命三千至五
    千元不等，共販賣三次。嗣於八十三年九月十七日中午一時許，為警查獲己○○
    並供出麻醉藥品來源，因而破獲丙○○之販賣安非他命犯行。
二、案經嘉義市警察局移送臺灣嘉義地方法院檢察署檢察官偵查起訴。
      理      由
一、訊據上訴人即被告丙○○坦承其綽號「仁宗」，惟否認有何販賣安非他命犯行，
    辯稱：戊○○係因伊檢舉其哥哥施用毒品之事，才故意陷害伊的；亦未賣安非他
    命予己○○，他是向楊懷源買的云云。
二、經查：
(一)被告丙○○販賣安非他命予戊○○之事實，業據原審同案被告戊○○於警訊時供
    稱：「我曾於八十二年間因吸食安非他命經入獄執行五個月，直至八十三年四月
    十五日才出獄，出獄後自八十三年六月才又開始吸食，並開始向綽號『仁宗』之
    男子購買安非他命吸食。」「我共向『仁宗』之男子購買四、五次，每次一小包
    新臺幣一千元，均約定在大林鎮○○路○○道旁附近交易，最後一次向『仁宗』
    購買係於八十三年八月二十九日晚上約九時許」等語，並指認丙○○口卡相片就
    是綽號『仁宗』之男子（見嘉義市警察局刑事案件偵查卷第一頁至第七頁），嗣
    並於偵查中供明：在警局之供述均實在，伊雖亦曾向己○○買受，但向丙○○買
    ，也是一包一千元等語無訛（第四六三二號偵查卷第十頁反面），及於本院上訴
    審調查時供稱：「有（於八十三年六月間起至八十三年八月二十九日向丙○○買
    安非他命），一包一千元，總共買四次，是在他（丙○○）家旁鐵路邊交貨。」
    等語（見本院上訴審卷第七十頁）明確。足見戊○○自八十三年六月間起始向丙○○買安非他命，且其警訊供稱向被告丙○○購買四至五次，於本院第一次前審
    供稱共買四次，自應以供述一致之四次為可採，即被告自八十三年六月間起至同
    年八月二十九日販賣安非他命予戊○○，次數為四次，每次一小包，每小包一千
    元。
(二)被告丙○○販賣安非他命予己○○之事實，亦據原審同案被告己○○於警訊中供
    稱：「我於八十三年四至五月間曾向一位叫『仁宗』之男子購買三至四次（安非
    他命），每次約三千元至五千元不等，交易地點在嘉義縣大林鎮火車站前」等語
    ，並指認丙○○口卡相片即是販賣安非他命之綽號「仁宗」者（見前揭刑事案件
    偵查卷第九頁、第十一頁）。於偵查中亦供稱：「（安非他命）向丙○○（購買
    ），今年（八十三年）初開始向他買，最後一次是九月初，最後一次在大林火車
    站附近向他買三千元」、「（安非他命）向丙○○買的，每次買一公克左右，代
    價為三千元」等語（見偵查卷第十一頁、三十九頁正面）甚詳。雖己○○於本院
    訊問時否認向被告丙○○購買安非他命，惟據己○○自稱其與被告是國中同學（
    見本院九十二年六月二十日訊問筆錄），則渠等自小認識，其於警局時即指認被
    告之口卡，應無誤認之可能，是其嗣後否認向被告購買，顯係迴護之詞，不足採
    信。衡以己○○之吸食習性及購買次數，購買時間應係自八十三年初起至八十三
    年九月初止，至少應有三次（以被告有利之三次計算），每次三至五千元，每次
    一小包。
(三)雖戊○○於偵查中曾稱：「我向己○○買，己○○再向丙○○買」（偵查卷第十
    頁反面）云云，惟其於偵查中另稱：因為我找不到丙○○，才透過己○○向他買
    等語（見偵字第四六三二號卷第十頁反面），於本院前次更審調查中並澄清說明
    ：我出獄以後（出獄日期為八十三年四月十四日），自八十三年六月才開始吸食
    安非他命，只向丙○○買，找不到丙○○時，就向己○○問丙○○之所在，買安
    非他命的錢及安非他命都沒經過己○○的手交付等語（見本院更四審九十一年二
    月二十日訊問筆錄），核與己○○偵查中所述：「他（戊○○）跟我一樣，都向
    丙○○買，因我與吳某較熟，他有時找不到丙○○，透過我找吳某。」等語一致
    ，足見戊○○所謂透過己○○向丙○○購買，僅係向己○○探問丙○○所在何處
    而已。另戊○○於原審雖一度改稱：安非他命係一叫「阿平」之人所給（見原審
    卷二十九頁反面）或稱係向「阿平」購買（同卷四八頁反面），及於偵查中供稱
    丙○○曾密告其兄張景峰吸安非他命，故檢舉丙○○販賣（見偵查卷第三十九頁
    反面），或稱係向「歪雞」之楊懷源購買云云，然其於本院上訴審時旋復改稱係
    向被告丙○○購買四次，於本院前次更審調查時亦稱丙○○即「仁宗」等情以觀
    ，且戊○○與己○○上開所供向丙○○購買安非他命之時間、地點、價款，並無
    不符合或矛盾之處。而戊○○、己○○二人經採尿送驗，有甲基安非他命陽性反
    應，此有嘉義市衛生局檢驗報告書在卷足稽（同上偵查卷第廿三、廿四頁），綜
    合以觀，堪認其不利於丙○○之供述足以採信。又臺灣嘉義地方法院檢察署刑案
    資料查註表所載，戊○○因違反麻醉藥品管理條例罪所處有期徒刑五月，係於八
    十二年十一月十五日至八十三年四月十四日在監服刑（見同上偵查卷第二頁），
    其前開所供自八十三年六月間起至八十三年八月廿九日晚上止，先後四次向丙○○購買安非他命，與其在監服刑之時間並不相衝突，自非不可能。又被告雖曾在
    新竹工作，然其有時工作半日，有時工作一、二日後即休假，已據其老闆張敏郎
    於原審供述屬實（第四十九頁反面），且現今交通便捷，南北往返迅速自難僅以
    被告曾在外地工作，而認其並無販賣之情事。
三、而近來政府為杜絕安非他命之氾濫，對於查緝吸食及販賣安非他命之工作，無不
    嚴加執行，販賣安非他命罪又係重罪，參以被告丙○○本身有沾染安非他命之習
    性，已據其供述在卷。設若無利可圖，衡情一般持有安非他命之人當無輕易將所
    持有之安非他命轉讓他人而甘冒於再次向他人購買時，而有被查獲移送法辦之危
    險之理。而丙○○連續多次出售安非他命予他人，其所出售之安非他命若無獲利
    ，自不合常理，堪認被告出售安非他命顯有圖利之意圖甚明。綜上所述，本件事
    證明確，被告犯行洵堪認定。
四、被告行為後，毒品危害防制條例已於八十七年五月二十日公布施行，自同月二十
    二日生效，以之與行為時之麻醉藥品管理條例比較結果，以裁判前之舊法即麻醉
    藥品管理條例之規定有利於被告，自應適用該麻醉藥品管理條例處斷。查「安非
    他命」係屬甲基苯乙胺化學合成麻醉藥品，吸用之會降低食慾，血壓體溫升高，
    並影響記憶能力及自主神經系統，其判斷力及意志力亦均受限制，並有輕微之成
    癮性，嚴重危害身心健康，而慣用者由於精神錯亂，更具有暴力攻擊、反社會行
    為及自殺等傾向，後果堪虞，尤以其戒解不易，是其毒害實不在煙毒之下，乃行
    政院衛生署於七十九年十月九日以衛署藥字第九○四一四二號函將之列為麻醉藥
    品管理條例第二條第四款之「化學合成類麻醉藥品」而為管理，不得非法輸入、
    製造、運輸、販賣、持有、施打或吸用，並自七十九年十月十一日起生效。核被
    告丙○○所為，係犯麻醉藥品管理條例第十三條之一第二項第一款之非法販賣化
    學合成麻醉藥品罪。公訴人認為被告丙○○基於意圖營利之概括犯意，連續販賣
    安非他命予戊○○等人，竟引用麻醉藥品管理條例第十三條之一第二項第二款之
    意圖販賣而非法持有麻醉藥品起訴，自有未洽，起訴法條，應予變更。其持有之
    低度行為，為販賣之高度行為所吸收，不另論罪。又其先後多次販賣安非他命犯
    行，時間密接，所犯構成要件亦復相同，顯係基於概括犯意反覆為之，為連續犯
    ，應依刑法第五十六條之規定論以一罪，並依法加重其刑。另被告丙○○曾於七
    十九年十一月間因妨害自由案件，經原審法院判處有期徒刑六月，減為有期徒刑
    三月確定，於八十年二月廿八日執行完畢，有臺灣高等法院被告全國前案記錄表
    一件附卷可憑，於五年內再犯本件有期徒刑以上刑之罪，係屬累犯，應依法遞予
    加重其刑。
五、原審就被告丙○○販賣安非他命部分予以論罪科刑，固非無見。然查：（一）原
    審就被告販賣次數未詳予認定，或泛稱四、五次，或稱四次以上，殊有未妥；（
    二）原審對被告丙○○販賣安非他命，如何認定其有牟利意圖，未予說明，亦有
    疏略；（三）原審未及比較新舊法規定，亦有未當。被告上訴意旨，否認犯罪，
    並指摘該部分原判決不當，雖無可取，然該部分原判決既有上述可議之處，自亦
    無可維持，應就被告丙○○部分予以撤銷改判（原審就戊○○、己○○非法吸用
    安非他命及被告涉嫌販賣安非他命案件以同一案號分二次判決）。爰審酌被告丙○○之素行、犯罪之動機、目的、手段，犯罪時所受之刺激及其品性、生活狀況
    、智識程度、犯罪所生之損害（販賣安非他命影響國民身心健康），及犯罪後態
    度等一切情狀，量處如主文第二項所示之刑。
六、移送併辦意旨略以：被告丙○○基於意圖營利之概括犯意，另於下列時地，連續
    非法販賣安非他命：
(一)自八十三年一至三月間，在大林火車站前，以每小包安非他命二千元之價格，每
    次一小包，非法販賣安非他命予乙○○三次。
(二)自八十五年六月中旬某日起至七月中旬某日止，由甲○○以呼叫器與其聯絡，約
    定交易地點在嘉義縣大林鎮大林陸橋下釣蝦場及時間後，先後非法販賣安非他命
    予甲○○，每次一包，每包安非他命二或三千元，共販賣三次。
(三)八十五年九月下旬某日、十月上旬及下旬某日，由癸○○以呼叫器與其聯絡，約
    定交易地點在第一次嘉義縣大林鎮大林陸橋下釣蝦場、第二次在大林善林寺附近
    及時間後，先後非法販賣安非他命予癸○○，每次一包，每包安非他命五千元，
    共販賣三次。
(四)於八十六年七月初起至十月一日中午，由呂聖輝以000000000號行動電
    話與丙○○聯絡，約定交易時地後，先後販賣安非他命約十次予呂聖輝，每次一
    包五百至一千元。嗣於八十六年十月一日向丙○○購買安非他命當日為警查獲，
    警方並依呂聖輝之供詞查獲丙○○。
(五)自八十四年六、七月間起至八十五年六月二十六日止，由沈筱霖以「00000
    0000號」電話與其聯絡，約定交易時地後（大多在嘉義縣大林鎮○○路旁土
    地廟附近），連續非法販賣安非他命予沈筱霖十七、八次，每次一包，每包安非
    他命二千元。嗣因沈筱霖將安非他命轉售「阿憲」為警查獲後，依沈筱霖之供述
    ，循線查獲丙○○。
(六)自八十八年二月十日起至同年五月底止，化名為「吳仁宗」，在嘉義縣大林鎮○○路喬丹科技廣場，以每小包安非他命三千元之代價，連續非法販賣安非他命予
    丁○○，每次一小包，每包安非他命三千元，共販賣十次。嗣於八十九年一月十
    三日二十三時三十分許，在嘉義市○○路○段一五一巷二十一號前為警查獲丁○○並供出上情。
七、公訴人認被告丙○○另涉犯前揭非法販賣安非他命之犯行，無非以證人乙○○、
    甲○○、癸○○、呂聖輝、沈筱霖、丁○○等於警訊中之指述內容為據。訊據被
    告丙○○則矢口否認另有前揭販賣安非他命犯行，辯稱：伊未曾販賣安非他命予
    乙○○等人，彼等可能以為伊向警局檢舉乙○○、甲○○、癸○○、丁○○等人
    吸用毒品，彼等才誣指伊販賣安非他命等語。經查：併辦意旨所指被告丙○○將
    安非他命出售乙○○、甲○○、癸○○、呂聖輝、沈筱霖、丁○○等節，僅據乙○○等人於警訊或偵查中供述為證，而丁○○及甲○○於本院訊問時亦均稱安非
    他命不是向丙○○購買的，以前誤以為「阿宗」就是丙○○，係向「阿宗」買的
    等語（見本院九十二年七月七日訊問筆錄），且被告丙○○有檢舉乙○○、甲○○、癸○○、丁○○等人吸毒，警察因而查獲渠等情，業據警員辛○○到庭證稱
    ：是吳威昇對我說的，我是查到丁○○之女友，再查到丁○○（見重上更（三）
    審卷第一一九頁），查獲丁○○的女友是被告提供的，我找丙○○，他說丁○○
    吸食毒品，我們搜索時，查到甲○○，丁○○不在場等語（見本院九十二年六月
    二十日訊問筆錄），警員壬○○證稱：丙○○向我檢舉甲○○、癸○○吸食安非
    他命，有查到他們吸食（見重上更（三）審卷第一二一頁），被告八十三年以後
    向我檢舉的，我每年查獲三、四百個案子，有些是被告直接告訴我何人吸食、住
    處，癸○○此人我已經查獲三、四次，甲○○查獲一次，這都是被告檢舉的等語
    （見本院九十二年六月二十日訊問筆錄），警員庚○○證稱：丙○○向我檢舉乙○○吸用毒品，我去查也有查到（見重上更（三）審卷第一二一頁），八十三年
    間向我檢舉，確定日期忘記了等語（見本院九十二年六月二十日訊問筆錄）。另
    呂聖輝亦不否認有與丙○○有過爭執，而呂聖輝指述丙○○與之聯絡之「000
    000000號」行動電話，經本院前審向中華電信股份有限公司函查結果，係
    楊懷源使用，有行動資通信用戶資料可參（見本院重上更三卷第六十九頁），非
    為被告丙○○使用，又沈筱霖於偵審中亦翻異前供，否認向丙○○購買安非他命
    ，證稱：不是這個人，警察帶我去找他，當時他不在，指認他結婚照，不認識庭
    上的丙○○等語（八十五年度偵字第三七三六號第二十六頁正反面），沈筱霖雖
    曾證述以「000000000號」電話及「000000000號」呼叫器與
    丙○○連絡云云，惟經本院前審向中華電信股份有限公司函查，查明「0000
    00000號」電話用戶為劉允順，有用戶資料在卷足憑（見本院重上更三字第
    七十五頁），該「000000000號」呼叫器，經向中華電信股份有限公司
    函查用戶為楊自勇（見三七三六號偵查卷第七十頁），雖丙○○之妻蘇玫玲證稱
    該電話為伊家裏電話（見三七三六號偵查卷第七十五頁），被告則辯稱0000
    00000號是伊家電話號碼沒錯，但不是伊使用，伊沒有拷貝楊自勇的呼叫器
    等語，則尚不能憑沈筱霖片面指述，而認被告以該等電話或呼叫器作為聯絡買賣
    毒品之用，又沈筱霖於偵訊時稱向被告買過十七、八次，於本院訊問時則改稱只
    向被告買過二、三次，以呼叫器聯絡的，嗣又稱只記得十幾次，正確次數無法記
    憶云云（見本院九十二年八月二十日訊問筆錄），不僅購買之價錢及次數，偵審
    中前後所述不相一致，而其偵查中所稱：伊上前跟丙○○買，走回來還沒交給阿
    憲就被查獲云云，與查獲本件之警員吳耀斌偵查中證稱：我們在那裡，丙○○騎
    機車到達，看到後就跑掉了云云，又互相矛盾。綜上以觀，乙○○等人之指述非
    惟前後所述反覆不一，且不無挾怨報復之危險，另揆諸一般經驗法則，丙○○若
    果真販賣安非他命予乙○○、甲○○、癸○○、丁○○等人，何以又向警方舉發
    其等吸食安非他命，而自斷財路並自陷於被供出毒品來源之危險，是尚不能僅憑
    乙○○等人之指述，而認定被告有上述移送併辦意旨所指之犯行。此外，連續犯
    之成立，乃以連續數行為而觸犯同一罪名，而其先後多次犯罪行為，須時間密接
    ，足認係在概括犯意範圍內為之者，始足當之，併辦意旨認被告販賣安非他命予
    丁○○之犯行，與距離最近之其他犯行相隔達二年三個月以上，實難謂係基於同
    一非法販賣安非他命之概括犯意而為，應認非起訴部分效力所及。綜上，併辯意
    旨所指被告丙○○犯罪部分尚屬不能證明，因與本件上開論罪科刑部分自無連續
    犯裁判上一罪不可分關係，本院就此部分無法一併審究，應予發還檢察官另為辦
    理，併予敘明。
據上論斷，應依刑事訴訟法第三百六十九條第一項前段、第三百六十四條、第二百九
十九條第一項前段、第三百條，麻醉藥品管理條例第十三條之一第二項第一款，刑法
第二條第一項但書、第十一條前段、第五十六條、第四十七條，判決如主文。
本案經檢察官廖椿堅到庭執行職務。
中    華    民    國      九十二      年      十      月      九        日
                                  臺灣高等法院臺南分院刑事第二庭
                                      審判長法官  黃    崑    宗
                                            法官  葉    居    正
                                            法官  林    勝    木
右正本證明與原本無異。
如不服本判決，應於判決送達後十日內向本院提出上訴狀，其未敘述理由者並應於提
出上訴狀後十日內向本院補提理由書（應附繕本)。
                                      法院書記官  吳    秋    賢
中    華    民    國      九十二      年      十      月      九        日
附錄法條：
麻醉藥品管理條例第十三條之一第二項：違反前條之規定，其屬於第二條第四款之麻
                                    醉藥品者，依左列規定處罰：
                            第一款：非法輸入、製造、運輸、販賣者，處五年以
                                    上有期徒刑，得併科五萬元以下罰金。


司法院資訊處製作；財團法人民間司法改革基金會備份。
